臺灣板橋地方法院刑事判決　　　　　　　 94年度易字第388號
公　訴　人　臺灣板橋地方法院檢察署檢察官
被　　　告　甲○○
上列被告因偽造文書案件，經檢察官提起公訴（九十四年度偵字
第二五三七號），本院判決如下：
    主  文
甲○○偽造署押，足以生損害於公眾及他人，處有期徒刑伍月，
如易科罰金，以佰元折算壹日。如附表所示偽造「陳家俊」署
押共拾貳枚（包括簽名伍枚及按捺指印文貳拾柒枚）以及扣案
變造「陳家俊」、「鍾昌儒」國民身分證上貼附之「甲○○」照
片各壹張均沒收。
    犯罪事實
一、甲○○與真實姓名年籍不詳、綽號「小楊」之成年男子共同
    基於變造國民身分證之犯意聯絡，於民國九十三年十月底某
    日，由甲○○在臺北市○○路及光復南路口，交付其本人照
    片二張予「小楊」，「小楊」旋在不詳地點，將該照片分別
    換貼於陳家俊、鍾昌儒所遺失之國民身分證上，接續以此方
    式變造陳家俊、鍾昌儒國民身分證各一枚，復於數日後，將
    該變造完成之國民身分證二張交予甲○○使用。嗣甲○○因
    涉違反槍砲彈藥刀械管制條例、毒品危害防制條例等案件，
    於九十三年十一月九日晚間十一時三十分許（起訴書誤載為
    九十三年十一月十日十一時許），在基隆市○○區○○街三
    三四號六樓友人住處內為警查緝，詎為掩飾其真實身分，基
    於行使變造國民身分證及偽造署押之犯意，見警方自其所有
    之皮夾內搜出前開變造之陳家俊國民身分證，乃佯稱該國民
    身分證係其所有且其係陳家俊本人而行使之，並接受警方調
    查。復接續於如附表所示時間、地點及文件上，偽造「陳家
    俊」署押共三十二枚（包括簽名五枚及按捺指印二十七枚）
    ，足以生損害於戶政機關對於核發國民身分證之正確性、警
    察機關調查犯罪之正確性以及陳家俊、鍾昌儒。嗣因承辦警
    員察覺有異進而質問其真實身份，甲○○始供出上情，並扣
    得前開變造之陳家俊、鍾昌儒國民身分證各一枚。
二、案經臺北市政府警察局北投分局報請臺灣基隆地方法院檢察
    署檢察官呈請臺灣高等法院檢察署檢察長令轉臺灣板橋地方
    法院檢察署檢察官偵查起訴。
    理    由
一、按被告以外之人於審判外之言詞或書面陳述，除法律有規定
    者外，不得作為證據。又被告以外之人於偵查中向檢察官所
    為之陳述，除顯有不可信之情況者外，得為證據，刑事訴訟
    法第一百五十九條第一項及第一百五十九條之一第二項分別
    定有明文。查證人陳家俊、鍾昌儒於偵查中均係彼等就各自
    親身經歷事實所為者，而被告甲○○亦未爭執其二人於偵查
    中所述內容有何顯不可信之情況，經核亦無違法取證或證明
    力顯然過低之情事，因認均得為證據，合先敘明。
二、上揭犯罪事實，業據被告迭於警詢時、偵查中及本院審理時
    供承不諱，並經被害人陳家俊、鍾昌儒於偵查中指述明確，
    復為證人即查獲本案之警員葉景星、邵元孝於本院審理時結
    證屬實，另有變造之陳家俊、鍾昌儒國民身分證各一枚扣案
    及如附表所示搜索扣押筆錄、調查筆錄附卷可資佐證，堪認
    被告自白與事實相符，且足以生損害於戶政機關對於核發國
    民身分證之正確性、警察機關調查犯罪之正確性及被害人陳
    家俊、鍾昌儒。本案事證明確，被告犯行堪以認定，應予依
    法論罪科刑。
三、核被告所為，係犯刑法第二百十六條、第二百十二條之行使
    變造特種文書罪及同法第二百十七條第一項之偽造署押罪。
    被告與真實姓名年籍不詳、綽號「小楊」之成年男子就變造
    特種文書犯行，有犯意聯絡與行為分擔，為共同正犯。被告
    變造特種文書之低度行為應為其行使變造特種文書之高度行
    為所吸收，不另論罪。被告冒用「陳家俊」名義應訊，主觀
    上當有自始至終在同一刑事案件各階段偽造署押之意思，其
    各偽造行為可視為單一犯罪之數個舉動接續實施而侵害單一
    法益，從而，其於如附表所示搜索扣押筆錄、調查筆錄上多
    次偽造「陳家俊」署押之舉動應包括為一行為予以評價，為
    接續犯，應僅論以一罪。被告所犯行使變造特種文書、偽造
    署押二罪間，有方法、目的之牽連關係，應依刑法五十五後
    段規定論以較重之偽造署押罪。爰審酌被告犯罪動機、目的
    、方法、其為掩飾身分而變造國民身分證並冒用他人名義接
    受警察機關調查，對被害人、戶政、警察機關所生危害程度
    以及犯罪後坦承犯行之良好態度等一切情狀，量處如主文所
    示之刑，並諭知易科罰金之折算標準，以資懲儆。
四、如附表所示偽造「陳家俊」署押共三十二枚（包括簽名五枚
    及按捺指印二十七枚），均應依刑法第二百十九條規定宣告
    沒收。扣案變造陳家俊、鍾昌儒國民身分證上所貼附之被告
    本人照片二張，為被告所有供犯罪所用之物，業經其陳明在
    卷，應依刑法第三十八條第一項第二款規定宣告沒收。
五、至被告前於九十三年一月間某日，在臺北縣八里鄉某處，自
    真實姓名年籍不詳、綽號「阿洋」之成年友人處，收受被害
    人朱瑞斌之重型機車駕駛執照及被害人蘇俊吉之國民身分證
    ，又與「阿洋」共同基於變造特種文書之犯意聯絡，在「阿
    洋」位於臺北縣八里鄉某處之住居所，由「阿洋」將被害人
    朱瑞斌之重型機車駕照，以換貼被告照片之方式予以變造後
    交予被告等犯行，業經本院於九十三年十二月十五日以九十
    三年度易字第一一五０號處判有期徒刑三月，於九十四年一
    月十二日確定（下稱前案），有該刑事判決及臺灣高等法院
    被告前案紀錄表各一件在卷足憑。惟被告變造被害人朱端斌
    重型機車駕駛執照之時間與其變造陳家俊、鍾昌儒國民身分
    證之時間相隔已近十月，且被害人朱端斌重型機車駕駛執照
    係其收受後始起意變造，與本案被告係將其本人照片交予「
    小楊」變造之犯罪手法亦非相同，尚難認其係出於概括犯意
    而反覆為之，是被告所犯本案變造特種文書犯行即非前案確
    定判決既判力所及，本院自得就前述公訴人起訴之犯罪事實
    為實體審理，併予敘明。
據上論斷，依刑事訴訟法第二百九十九條第一項前段，刑法第二
百十六條、第二百十二條、第二百十七條第一項、第五十五條、
第四十一條第一項前段、第二百十九條、第三十八條第一項第二
款，罰金罰鍰提高標準條例第一條前段、第二條，判決如主文。
本案經檢察官陳鴻濤到庭執行職務。
中　　華　　民　　國　　94　　年　　7 　　月　  7 　　日
                  刑事第九庭審判長法　官　胡　堅　勤
                                  法　官　李　君　豪
                                  法  官  王　瑜　玲
上列正本證明與原本無異。
如不服本判決，應於判決送達後10日內向本院提出上訴狀（應附
繕本），上訴於臺灣高等法院。
中　　華　　民　　國　　94　　年　　7 　　月　　7 　　日
                                  書記官  黃  頌  棻
附錄本案論罪科刑法條全文：
中華民國刑法第216條
 (行使偽造變造或登載不實之文書罪)
行使第條至第條之文書者，依偽造、變造文書或登載不實
事項或使登載不實事項之規定處斷。
中華民國刑法第212條
 (偽造變造特種文書罪)
偽造、變造護照、旅券、免許證、特許證及關於品行、能力服務
或其他相類之證書、介紹書，足以生損害於公眾或他人者，處一
年以下有期徒刑、拘役或三百元以下罰金。
中華民國刑法第217條
 (偽造盜用印章印文或署押罪)
偽造印章、印文或署押，足以生損害於公眾或他人者，處三年以
下有期徒刑。
盜用印章、印文或署押，足以生損害於公眾或他人者，亦同。
附表：
┌─┬────┬────┬────┬─────────┐
│編│犯罪時間│犯罪地點│偽造內容│偽造署押所在之文件│
│號│        │        │        │（　附　卷　處　）│
├─┼────┼────┼────┼─────────┤
│一│九十三年│基隆巿暖│「陳家俊│內政部警政署刑事警│
│  │十一月十│暖區碇內│」簽名及│察局搜索扣押筆錄受│
│  │日凌晨一│街三三四│按捺指印│執行人欄（附於臺灣│
│  │時三十分│號六樓  │各一枚  │基隆地方法院檢察署│
│  │許      │        │        │九十三年度偵字第四│
│  │        │        │        │二三二號偵查卷第五│
│  │        │        │        │十五頁）          │
├─┼────┼────┼────┼─────────┤
│二│九十三年│臺北市政│「陳家俊│調查筆錄受詢問人欄│
│  │十一月十│府警察局│」簽名二│、被詢問人欄及筆錄│
│  │日凌晨二│北投分局│枚、按捺│騎縫處（附於同上偵│
│  │時三十分│石牌派出│指印五枚│查卷第二十四頁至第│
│  │許      │所      │        │二十五頁）        │
├─┼────┼────┼────┼─────────┤
│三│九十三年│臺北市政│「陳家俊│調查筆錄受詢問人欄│
│  │十一月十│府警察局│」簽名二│、受訊問人欄、筆錄│
│  │日下午一│北投分局│枚、按捺│騎縫處及更正處（附│
│  │時許    │石牌派出│指印二十│於同上偵查卷第二十│
│  │        │所      │一枚    │六頁至第三十一頁）│
└─┴────┴────┴────┴─────────┘
